最　高　行　政　法　院　判　決　　　　　　　　　九十一年度判字第一○三六號
　　上　訴　人　正利航業股份有限公司
　　代　表　人　甲○○
　　訴訟代理人　丙○○
　　被 上訴 人　財政部臺北市國稅局
　　代　表　人　乙○○
右當事人間因營利事業所得稅事件，上訴人對於中華民國九十年三月二十七日臺北高
等行政法院八十九年度訴字第八六○號判決，提起上訴，本院判決如左：
　　主  文
上訴駁回。
上訴審訴訟費用由上訴人負擔。
　　理  由
一、本件上訴意旨略以：
（一）上訴人與巴拿馬商正利航業國際股份有限公司（下稱船東）於八十二年四月二
      日所簽定委託營運合約書第四點雖規定：「本合約議定條款如有未盡完備之處
      ，得經雙方協議，隨時換文或修正並報請法院公證。」然因同合約第二點所指
      「盈虧」乙詞，文義過簡，經雙方於八十二年六月一日做成補充條款，明定以
      營業收入減除航運成本及港阜成本後之餘額為準據。該合約約定補充條款報請
      法院公證或有關單位備核，不過以保全其契約之證據為目的，尚非屬契約之成
      立要件，自無予推定該補充條款不成立之理由。原判決以該補充條款未報請法
      院公證或報有關單位備核，而認有瑕疵，且未舉出有如何瑕疵之理由，及如確
      有瑕疵，何以上訴人與船東於實際履行時，不能依該補充條款計算盈餘負擔之
      理由，有違最高法院二十八年度上滬字第一一○號判例及判決理由不備致影響
      裁判之情，即有判決不適用法規（判例）及判決不備理由之違法。
（二）原判決以委託營運之「國雄」、「國裕」二船非屬上訴人之固定資產，及補充
      條款約定上訴人分攤船舶折舊，認與所得稅法規定尚乏依據，有誤解法令、誤
      用法令，為適用法規不當，顯然違背法令。
  １、上訴人依所得稅法第三條第三項及第二十四條第一項規定，並根據與船東之合
      約條款，就其提供二船營運所生之營業收入，於減除該二船營運所生之營業成
      本（因係計算二船盈餘，當然包括二船之折舊成本），為委託營運盈餘（即營
      利事業所得），並以其半數做為船東之營利事業（盈餘）所得，依有關規定辦
      理扣繳申報，即無不合。
  ２、上訴人僅就本身船舶營運所生之損益資料，以營業收入減除營業成本（內僅含
      上訴人自身之船舶折舊成本，並無計入委託營運之二船折舊成本）、營業費用
      及營業外支出，並加計營業外收入後，所計算之營利事業所得為虧損六六、三
      六七、三七八元。但上開上訴人自身船舶營運所生之虧損六六、三六七、三七
      八元，並未加計應取得委託營運盈餘應分得之半數九○、一五九、八三三元，
      故予加計後，其營利事業所得應為二三、七九二、四五五元，亦與實際向被上
      訴人申報之所得額無異，自無不合。
  ３、上訴人既係根據含委託營運二船之全部船舶所生損益項目予以計算所得，該二
      船舶之折舊成本，自屬全部船舶發生營運收入之必要成本，自不因該二船非屬
      上訴人之固定資產而不能併計其折舊成本，即無以契約約定改變所得稅法對於
      折舊列報之規定，觀之所得稅法第二十四條第一項對於營利事業所得之計算規
      定自明。蓋上訴人如僅單純就該委託營運船舶之盈餘半數九○、一五九、八三
      三元，列報為上訴人依損益資料所計虧損額六六、三六七、三七八元之加項時
      ，上訴人當年度申報之所得額亦為二三、七九二、四五五元，自亦不生有無列
      報二船折舊之問題。
      準此，被上訴人徒以該二船非上訴人之固定資產，依所得稅法規定不得列報折
      舊，亦不容營利事業以契約予以變更為理由，否准列報折舊，顯然在蓄意混淆
      法之規定本旨。原判決以「又該二艘船，原告僅係受委託營運，非屬原告之固
      定資產，該補充條款約定原告分攤船舶折舊，觀諸所得稅法有關規定，尚乏依
      據，原告以契約約定改變所得稅法有關折舊列報之規定，自不應准許」云云，
      否准認列二船之折舊成本，顯有違所得稅法第二十四條有關營利事業之計算規
      定本意。
（三）綜上所述，本件原判決顯然違背法令，求為判決廢棄原判決，撤銷訴願決定及
      原處分。
二、被上訴人則以：上訴人與船東於八十二年四月二日訂立全貨櫃船委託營運合約，
    船東將其新建「國雄」、「國裕」二艘船，委託上訴人全權營運，其合約書第四
    款規定，本合約議定條款如有未盡完美之處，得經雙方協議，隨時換文或修正並
    報請法院公證。上訴人與船東於八十二年六月一日雙方簽訂有關盈餘各半負擔補
    充條款，未依原八十二年四月二日委託營運合約書第四款規定，報請法院公證，
    亦未依八十四年八月二十五日訂立委託營運合約書第四款規定，報有關單位備核
    ，是八十二年六月一日所訂補充條款，即有瑕疵。又該二艘船，上訴人僅係受委
    託營運，非屬上訴人之固定資產，該補充條款約定上訴人分攤船舶折舊，觀諸所
    得稅法有關規定，尚乏依據，上訴人以契約約定改變所得稅法有關折舊列報之規
    定，自不應准許，上訴人之主張，自不足採，從而被上訴人就上訴人受託經營「
    國雄」、「國裕」二艘船舶所列報之折舊，核定不予認列為營業成本，核無違誤
    ，上訴人所訴核無足採。揆之原判決理由，並無適用法規不當情事，茲上訴人對
    之縱有爭執，依原行政法院六十一年裁字第一五三號及六十二年判字第六一○號
    判例，要難謂為適用法規錯誤或不當，是本案應無行政訴訟法第二百四十三條第
    一項所指判決違背法令情事，自無提起上訴之要件等語，資為抗辯。
三、原審斟酌全辯論意旨及調查證據之結果，以：查上訴人與船東於八十二年四月二
    日訂立全貨櫃船委託營運合約，約定船東將其新建「國雄」、「國裕」二艘船，
    委託上訴人全權營運，有委託營運合約書附卷可稽，復為兩造所不爭，自堪認為
    真實。上開合約書第四條約定，本合約議定條款如有未盡完美之處，得經雙方協
    議，隨時換文或修正並報請法院公證。上訴人與船東於八十二年六月一日雙方簽
    訂有關盈餘各半負擔補充條款，未依原八十二年四月二日委託營運合約書第四款
    規定，報請法院公證，亦未依八十四年八月二十五日訂立委託營運合約書第四款
    規定，報有關單位備核，是八十二年六月一日所訂補充條款，即有瑕疵。又二艘
    船非屬上訴人之固定資產，上訴人僅係受委託營運，該補充條款約定上訴人分攤
    船舶折舊，於所得稅法有關規定，尚乏依據，上訴人以契約約定改變所得稅法有
    關折舊列報之規定，自不應准許，從而被上訴人就上訴人受託經營「國雄」、「
    國裕」二艘船舶所列報之折舊，核定不予認列為營業成本，並無違誤，訴願決定
    予以維持，亦無不合，上訴人於原審之訴，為無理由，爰駁回上訴人在原審之訴
    ，經核尚無不合。
四、按民法第六百六十七條規定：「稱合夥者，謂二人以上互約出資以經營共同事業
    之契約。」次按「營利事業所得之計算，以其本年度收入總額減除各項成本費用
    、損失及稅捐後之純益額為所得額。」所得稅法第二十四條第一項定有明文，此
    之「各項成本費用、損失及稅捐」，係以應歸屬於營利事業者為限，苟應歸屬他
    人者，自不得於收入總額中予以減除。查觀之本件上訴人與船東所訂立之合約書
    ，其內容為船東於一特定期間內，提供「國雄」「國裕」貨櫃船二艘，惟未移轉
    該二艘貨櫃之所有權，上訴人則提供人員管理及其他資金共同從事營運，盈虧各
    半。由此可知，本件合約雖載為「委託營運」合約，實則為合夥契約，船東之出
    資乃於特定期間內使用前開貨櫃船之利益，該貨櫃船之折舊，自屬船東因出資而
    須負擔之成本，此與船東將貨櫃船整體作為出資，並移轉所有權為合夥所有，則
    貨櫃船之折舊成為合夥應負擔之成本者不同。揆之前開規定及說明，本件「國雄
    」、「國裕」二艘貨櫃船既非上訴人之固定資產，其折舊自不得列入上訴人應負
    擔之營業成本，而自收入總額中予以減除。從而，上訴人指原判決誤解、誤用所
    得稅法第二十四條及相關規定，為適用法規不當云云，並非可取。又本件「國雄
    」、「國裕」貨櫃船之折舊既不能由上訴人列報為營業成本，則本件上訴人與船
    東所訂合約補充條款之效力如何，對本件之結論已不生任何影響，上訴人指摘原
    判決對上訴人與船東之合約補充條款效力之認定違法云云，求為廢棄原判決，亦
    無從認為有理由，應予駁回。
據上論結，本件上訴為無理由，爰依行政訴訟法第二百五十五條第一項、第九十八條
第三項前段，判決如主文。
中　　華　　民　　國　　九十一　　　年　　　六　　　　月　　二十一　　　日
                    最 高 行 政 法 院  第 三 庭
                                審 判 長 法  官　　　葉　振　權
                                         法  官      林　家　惠
                                         法  官　　　吳　錦　龍
                                         法  官　　　劉　鑫　楨
                                         法  官　　　吳　明　鴻
右  正  本  證  明  與  原  本  無  異
　　　　　　　　　　　　　　　　　　　　 法院書記官　阮　桂　芬
中　　華　　民　　國　　九十一　　　年　　　六　　　　月　　二十一　　　日
